臺灣高等法院民事裁定　　　　　　　　　 96年度抗字第443號
抗　告　人　愷悌國際有限公司
法定代理人　甲○○
抗告人因與相對人華城電機股份有限公司間聲請假扣押強制執行
事件，對於中華民國96年3月6日臺灣臺北地方法院95年度執全字
第4271號所為裁定提起抗告，本院裁定如下：
    主    文
抗告駁回。
抗告費用由抗告人負擔。
    理    由
一、本件聲請及抗告意旨略以：相對人華城電機股份有限公司依
    原法院95年度裁全字第15291號假扣押裁定，聲請查封抗告
    人公司之財產。該假扣押保全之債權額為新台幣（下同）
    921萬5588元，惟相對人聲請查封之財產，除其所有坐落台
    北縣中和市○○段二八張小段104之1地號、應有部分1720/1
    00000土地及其上門牌號碼台北縣中和市○○路○段362號3樓
    房屋（下稱查封房地）外，尚包括其對於第三人茂德科技股
    份有限公司（下稱茂德公司）之工程款債權、對於第三人玉
    山商業銀行股份有限公司（下稱玉山銀行）板橋分行之存款
    債權、對於第三人台北富邦商業銀行股份有限公司（下稱台
    北富邦銀行）東門分行與長安分行之存款債權。然上開查封
    房地經專業不動產估價師趙基榮估價結果，市值高達2703萬
    8000元，查封房地雖有玉山銀行設定抵押債權金額1764萬元
    ，但實際借款僅有2筆合計為1251萬9033元（0000000＋0000
    000＝00000000），其後縱有新增抵押債權，因有礙執行效
    果，對於相對人不生效力。是扣除實際抵押債權後，查封房
    地之價值尚有1451萬8967元（00000000－00000000＝000000
    00），遠超過本件假扣押保全之債權額921萬5588元及將來
    執行費用7萬3724元，已足確保相對人之假扣押債權，實無
    再執行其對茂德公司之工程款債權之必要。原法院不察，竟
    自行臆測可能之利息、違約金及其他有執行名義之債權人參
    與分配之可能，而裁定駁回其請求撤銷對茂德公司工程款債
    權部分之強制執行命令，自有違誤等語。
二、按「當事人或利害關係人，對於執行法院強制執行之命令，
    或對於執行法官、書記官、執達員實施強制執行之方法，強
    制執行時應遵守之程序，或其他侵害利益之情事，得於強制
    執行程序終結前，為聲請或聲明異議。但強制執行不因而停
    止。前項聲請及聲明異議，由執行法院裁定之。不服前項裁
    定者，得為抗告」，強制執行法第12條定有明文。本件抗告
    人係原法院95年度執全字第4271號執行事件之債務人，其對
    執行法院強制執行之一部命令，主張有超額查封侵害其利益
    之情事，參照上開法條規定，抗告人自得於執行程序終結前
    ，為聲請或聲明異議，並得就執行法院之裁定，為抗告。次
    按查封債務人之財產，應以將來拍賣所得之價金足敷清償債
    權額及債務人應負擔之費用為限，不得過度查封，於債務人
    有多數財產時，並須以此為標準而加以選擇，亦為辦理強制
    執行件應行注意事項第27條、第40條第9款所明定。故債務
    人有多數財產可供執行時，如債權人已依其債權受償之可能
    性，併選擇將來拍賣所得價金與債權額相當之財產，聲請法
    院強制執行，即難認與上開規定有違。又債務人認為超額查
    封而聲明異議者，應證明債權人依查封之財產已超越足以保
    全其請求之程度，且異議有無理由，非以查封時為準，而係
    以異議裁判時，衡量是否屬超額查封，且應衡酌一切客觀情
    事以定之（參照最高法院94年度台抗字第550號裁判）。
三、本件相對人執原法院95年度裁全字第15291號假扣押裁定，
    聲請保全執行抗告人之財產，經原執行法院囑託執行上開查
    封房地、抗告人所有玉山銀行板橋分行之存款債權5000 元
    （內含手續費200元），及抗告人對於第三人茂德公司之工
    程款債權208萬3437元，此有台灣板橋地方法院95年11月23
    日板院輔95執全正字第6464號函（見原法院卷第28頁）、台
    灣新竹地方法院95年12月13日新院雲95執全助曾字第444 號
    函及茂德公司提出之民事聲明異議狀（見原法院卷第33至34
    頁）在卷可稽。抗告人雖提出不動產估價報告（見原法院卷
    第70至126頁）、借款餘額證明書（見原法院卷第48至49頁
     ），主張扣除實際抵押債權後，查封房地之價值尚有1451
    萬8967元，已足確保相對人之假扣押債權，自無再查封其他
    財產之必要等語。然查：
  （一）我國強制執行法就參與分配之立法例採取平等主義，准
        許有執行名義之債權人以及對標的物有擔保物權之優先
        債權人參與分配，則執行標的物拍定前是否有其他債權
        人參與分配，尚無從預知，且查封不動產之拍定價格與
        當時參酌之鑑定價格，通常有相當之落差，經多次減價
        拍賣後始拍定之情形，在所多有，甚至有因故無法拍定
        之可能，尚另需負擔增值稅，自難僅以不動產鑑定價格
        作為認定有無超額查封之依據。因此，為兼顧債權人及
        債務人之利益，查封時縱有超額之情形，除極端之超額
        外，如於執行時就超過執行債權額及執行費用額之執行
        標的物不予強制執行，即難謂有超額查封之情事。
  （二）況參酌最高法院94年度台抗字第550號裁判見解，債務
        人認為超額查封而聲明異議者，其應證明債權人依查封
        之財產已超越足以保全其請求之程度。本件查封房地之
        價值究竟有無超越假扣押債權，此部分抗告人固提出程
        序外自行委託之正聯國際不動產估價師事務所估價報告
        為證（見原法院卷第70至126頁），惟相對人否認該估
        價報告之證據力（見原法院卷第134頁反面），抗告人
        復未能另行舉證證明查封房地之價值，屬極端超越假扣
        押債權之事實，其說自難採信。
  （三）本院衡酌上開一切客觀情事，認為原執行法院尚無過度
        超額查封之情形，從而抗告人依強制執行法第12條規定
        ，請求撤銷執行法院所為對於茂德公司工程款債權部分
        之執行命令，於法自有未合，原法院駁回其聲請並無違
        誤。從而抗告意旨仍執前詞，指摘原裁定不當，求予廢
        棄，委無理由，應予駁回。
四、據上論結，本件抗告為無理由，爰裁定如主文。
中　　華　　民　　國　　96　　年　　4 　　月　　30　　日
                    民事第10庭
                        審判長法　官  阮富枝
                              法  官  黃豐澤
　　　　　　　　　　　　      法  官  陳財旺
正本係照原本作成。
本裁定除以適用法規顯有錯誤為理由，並經本院許可外，不得再
抗告。如提起再抗告，應於收受後10日內委任律師為代理人向本
院提出再抗告狀。並繳納再抗告費新台幣１千元。
中　　華　　民　　國　　96　　年　　5 　　月　　1 　　日
                              書記官  鄭淑昀
